---
title: "Sparplan-Rechner"
runtime: shiny
output: 
  flexdashboard::flex_dashboard:
    orientation: rows
    vertical_layout: fill
    theme: readable
---

```{r setup, include=FALSE}
library(flexdashboard)
library(data.table)
library(tidyverse)
library(slider)
```

# Rechner
## Sidebar {.sidebar}

```{r}
sliderInput("start", "Startkapital", 
            value = 0,
            min = 0,
            max = 100000,
            step = 1000)

sliderInput("sparen", "Monatliche Sparrate",
            value = 500,
            min = 0,
            max = 2500,
            step = 50)
            
sliderInput("dynamik", "Anspar-Dynamik (%)",
            value = 0,
            min = 0,
            max = 3,
            step = .5)

sliderInput("ziel", "Vermögensziel",
            value = 300000,
            min = 0,
            max = 2000000,
            step = 50000)

hr()

sliderInput("rendite", "Erwartete Rendite",
            value = 5,
            min = 0,
            max = 10,
            step = .1)
```

## Zeile 1 {.tabset .tabset-fade}
### Grafik

```{r}
rechnerData = reactive({
  
  rechnerData = data.table::data.table(Jahr = seq(0,35,1))

  rechnerData[, Einzahlungen := ifelse(Jahr == 0, input$start,
                              input$sparen*12*(1+input$dynamik/100)^(Jahr-1))]
        
  rechnerData[, cumEinzahlungen := cumsum(Einzahlungen)]
        
  tmp = data.table::data.table()
        
  for (year in 1:nrow(rechnerData)) {
    tmpStore = if (year == 1) {
    data.table::data.table(cumWert = rechnerData[year, Einzahlungen])
    } else {
      data.table::data.table(cumWert = tmp[year-1, cumWert]*(1+input$rendite/100) + rechnerData[year, Einzahlungen])
      }
    
    tmp = rbind(tmp, tmpStore)
    }
        
    rechnerData = cbind(rechnerData, tmp)
    return(rechnerData)
})
```

```{r}
renderPlot({
  rechnerData = rechnerData()
        
    closest = findInterval(input$ziel, rechnerData[, cumWert]) # das Jahr, was dem Ziel am naechsten kommt
    ###-------------------------------

    ## dynamischer Plot
    ggplot(data=rechnerData, aes(Jahr, cumWert)) +
      # kumuliertes Vermögen
      geom_col(fill = 'darkgreen', alpha = .5) +
      # Einzahlungen
      geom_col(data=rechnerData, aes(Jahr, cumEinzahlungen)) +
      #-------------
      # Ziel
      geom_hline(yintercept = input$ziel, size=1, alpha = .5, color ='darkgreen') +
      # Wann erreicht?
      geom_vline(xintercept = closest, size=1, alpha = .5, color ='darkred') +
      # Beschriftungen
      geom_text(x = closest, y = 0, hjust = 1.1, vjust = 1, label = paste(closest, "Jahre"), size = 5) +
      geom_text(x = 0, y = input$ziel, hjust = 0, vjust = -.5, label = paste(input$ziel, "Euro"), size = 5) +
      geom_point(x = closest, y = input$ziel, color = 'darkred', shape = 18, size = 5) +
      scale_x_continuous(breaks = seq(0,35,5),  minor_breaks = seq(0,35,1)) +
      scale_y_continuous(name = "Vermögen in EUR", breaks = seq(0,2000000,200000), minor_breaks = seq(0,2000000,100000), limits = c(0,2000000), labels = scales::label_number_si()) +
      theme_minimal()
      #------------------------------------------------
    })
```

### Tabelle

```{r}
DT::renderDataTable({
  rechnerData = rechnerData()
    rechnerData[, ':=' (Einzahlungen = round(Einzahlungen, 2), cumEinzahlungen = round(cumEinzahlungen, 2), cumWert = round(cumWert,2))]
    setnames(rechnerData, old = 'cumEinzahlungen', new = 'Einzahlungen (kumuliert)')
    setnames(rechnerData, old = 'cumWert', new = 'Vermögen (kumuliert)')
    rechnerData
})
```

## Zeile 2
### Faktor

```{r}
  renderValueBox({
        
        rechnerData = rechnerData()
        
        faktor = paste(rechnerData[Jahr == 35, round(cumWert/cumEinzahlungen, 1)], "-fach") 
        
        valueBox(faktor, caption = 'Faktor, um den sich die Gesamtheit deiner Einzahlungen vervielfacht hat',  
                 icon = "fa-angle-double-up", color = 'info'
                 )
            
    })
```

### Verzinsung

```{r}
  renderValueBox({
        
        rechnerData = rechnerData()
        
        verzinsung = paste(rechnerData[Jahr == 35, round(((cumWert/cumEinzahlungen)^(1/35)-1)*100, 2)], "%") 
        
        valueBox(verzinsung, caption = 'Jährlicher, durchschnittlicher Zinsatz, den die kompletten Einzahlungen erfahren haben',  
                 icon = "fa-percent", color = 'info'
                 )
            
    })
```

### Einzahlungen 

```{r }
 renderValueBox({
        
        rechnerData = rechnerData()
        
        einzahlungen = paste(rechnerData[Jahr == 35, round(cumEinzahlungen,2)], '€') 
        
        valueBox(einzahlungen,
           icon = "fa-piggy-bank", color = 'warning')
            
    })
```

### Endvermögen

```{r}
  renderValueBox({
        
    rechnerData = rechnerData()
        endvermoegen = paste(rechnerData[Jahr == 35, round(cumWert,2)], "€") 
        
        valueBox(endvermoegen,
                 icon = "fa-seedling", color = 'success'
                 )
            
    })
```

# Realdaten 
## Sidebar {.sidebar}

```{r}
selectInput("sparart", "Wähle die Sparart aus, die für dich relevant ist:",
                c("Einmalzahlung" = "einmal",
                  "Sparplan" = "sparplan"))
```

## Zeile 1 {data-height=1}
### Ein fiktiver Euro wird angelegt

Aus dem Sparrechner unter dem Registerpunkt *Modell* ging hervor, dass es im Wesentlichen zwei Möglichkeiten gibt, Geld anzulegen. Erstens: Man tätigt eine Einmaleinzahlung im Jahr 0 und schaut, wie sich das Geld entwickelt. Zweitens man spart in regelmäßigen Abständen einen gewissen Betrag. Der kann fix oder dynamisch sein, also, mit der Zeit steigen.

Hier soll veranschaulicht werden, wie sich ein fiktiver Euro entwickelt, je nach dem, wie man ihn angelegt hat: als **Einmaleinzahlung** oder als **Sparplan** (jährlich $\frac {1}{35}$ Euro 35 Jahre lang).

Das **Endvermögen** entspricht dabei dem Faktor, um den sich die gesamte Summe aller Einzahlungen **vervielfacht** hat. Möchte man die absoluten Vermögenswerte für konkrete Einzahlungen berechnen, gilt für die Einmalzahlung folgende Formel: `Einmalzahlung*Endvermögen`. Für den Sparplan gilt: `Jahressparbetrag*35*Endvermögen`.

Die **Rendite** meint hier die durchschnittliche, jährliche Rendite, die die Summe aller Einzahlungen über 35 Jahre erfahren hat. 

```{r plotDaten erstellen}
# import MSCI Daten
msci = fread('msciWorld.csv', header = F)

msci = data.table(Kurs = msci[, V1])
msci = msci[c(1,(12*(1:50))+1)] # nur die jährlichen Daten
msci = msci[, .(Jahr=0:50, Kurs)]

# Leere Objekte
dt = data.frame(x = 0, y = 1)
plot = ggplot(data = dt, aes(x = x, y = y)) +
   geom_blank()
msciSamples = data.table(NULL)

# Pro sample Kurse und jährliche Renditen berechnen
for (i in 1:nrow(msci)) { 
  tmp = msci[i:(i+35), .(sample = as.factor(i), 
                          Jahr = as.factor(0:35), 
                          Kurs = Kurs/msci[i, Kurs]
                          )
              ]
  
  vec = slide(tmp$Kurs, ~.x, .before = 1)
  Rendite = NULL
  
  for (j in 1:36) {
    storage = ifelse(j == 1, 1, vec[[j]][2]/vec[[j]][1]) %>% data.table(Rendite = .)
    Rendite = rbind(Rendite, storage)
    }
  
  tmp = cbind(tmp, Rendite)

  msciSamples = rbind(msciSamples, tmp)
}
###---------------------------

# Plot-Daten für Einmaleinzahlung
plotData_einmal = msciSamples[, .(sample, Jahr, Kurs, Rendite, cumWert = Kurs, sparart = 'einmal')]
plotData_einmal[1:36, cumEinzahlungen := 1]
plotData_einmal[, Jahr := as.numeric(Jahr)-1]
###---------------------------

# Plot-Daten jährliche Sparrate
cumWert_ij = NULL
cumWert_i = as.vector(NULL)
cumWert = as.vector(NULL)

Einzahlung = 1/35



  for (ithsam in 1:nlevels(msciSamples$sample)) {
    for (jthyear in 1:nlevels(msciSamples$Jahr)) {
      
     cumWert_ij = ifelse(jthyear == 1, 0, 
                   msciSamples[sample == ithsam & Jahr == (jthyear-1), Rendite]*cumWert_i[jthyear-1] + Einzahlung)
      
     cumWert_i = c(cumWert_i, cumWert_ij)
    }
    
    cumWert = c(cumWert, cumWert_i)
    cumWert_ij = NULL
    cumWert_i = NULL
  }

plotData_raten = msciSamples[, ':=' (cumWert = cumWert, sparart = 'sparplan')]
plotData_raten[1:36, cumEinzahlungen := (1/35)*(0:35)]
plotData_raten[, Jahr := as.numeric(Jahr)-1]

plotData = rbind(plotData_einmal,plotData_raten)
###----------------------------
```

### Endvermögen nach 35 Jahren

```{r}

max_value = plotData[sparart=='einmal', max(Jahr)]
  
renderPlot({
  ggplot(data=plotData[Jahr == 35], aes(cumWert, fill = sparart)) +
    geom_histogram(na.rm = T, binwidth = 2) +
    labs(x='Endvermögen', y='Absolute Häufigkeit') +
    scale_fill_grey(name='Sparart', labels=c('Einmaleinzahlung', 'Sparraten')) +
    scale_x_continuous(breaks = seq(0,max_value,2), minor_breaks = seq(0,max_value,1)) +
  theme_minimal() 
})
```

## Zeile 3 {data-height=3}
### MSCI World von 1969 bis 2019 (Total Return Index, US-Dollar, vor Inflation)

```{r plots}
renderPlot({
  plot +
    geom_line(data=plotData[sparart==input$sparart], aes(x=Jahr, y=cumWert, group=sample, color=sample), alpha =.7) +
    geom_area(data=plotData[sparart==input$sparart], aes(x=Jahr, y=cumEinzahlungen), fill='darkred', alpha=.4) +
    labs(x='Jahr', y='Vermögen (Vervielfachung)') +
    scale_color_grey() +
    scale_x_continuous(breaks = seq(0,35,5),  minor_breaks = seq(0,35,1)) +
    theme_minimal() +
    theme(legend.position="none")
  })
```

# Simulation (Ansparen und Entsparen)
## Sidebar {.sidebar}

```{r}
numericInput("start.capital", 
            "Startkapital", 
            min = 0, 
            max = 100000, 
            value = 0,
            step = 1000)

numericInput("monthly.spendings", 
            "Monatliche Spar- bzw. Entsparrate:", 
            min = -2000, 
            max = 2000, 
            value = 500,
            step = 50)
    
numericInput("annual.mean.return", 
            "Jährliche Rendite (in %):", 
            min = 0, 
            max = 10, 
            value = 7,
            step = .1)
    
numericInput("annual.ret.std.dev", 
            "Volatilität des Portfolios (in %):", 
            min = 0, 
            max = 25, 
            value = 10, 
            step = .1)
    
numericInput("annual.inflation", 
            "Inflation (in %):", 
            min = 0, 
            max = 5, 
            value = 2,
            step = .1)
    
numericInput("annual.inf.std.dev", 
            "Volatilität der Inflation (in %):", 
            min = 0, 
            max = 5.,
            value = 1.5,
            step = .1)
    
sliderInput("n.sim", 
            "Anzahl der Simulationen:", 
            min = 0, 
            max = 100, 
            value = 30)

# sliderInput("n.obs", 
#             "Betrachtungszeitraum (in Jahren):", 
#             min = 0, 
#             max = 40, 
#             value = 35)

actionButton("sim", "Simuliere neu!")
```

## Zeile 1
###

```{r inputs}
# Function that generates scenarios and computes NAV.
getNav = reactive({ 
  
  input$sim
  
  #-------------------------------------
  # Inputs
  #-------------------------------------
  
  isolate({
    
    # Initial capital
    start.capital = input$start.capital
    
    # Investment
    annual.mean.return = input$annual.mean.return / 100
    annual.ret.std.dev = input$annual.ret.std.dev / 100
    
    # Inflation
    annual.inflation = input$annual.inflation / 100
    annual.inf.std.dev = input$annual.inf.std.dev / 100
    
    # spendings
    monthly.spendings = input$monthly.spendings
    annual.spendings = 12 * monthly.spendings
    
    # Number of observations (in Years)
    n.obs = 35 # input$n.obs
    
    # Number of simulations
    n.sim = input$n.sim
    
    #-------------------------------------
    # Simulation
    #-------------------------------------
  
    # define years and simulation variable
    nav = data.table(simulation = rep(1:n.sim, each = n.obs+1) %>% as.factor(), 
                   year = rep(0:n.obs, n.sim) %>% as.factor())
  
    # simulate returns
  
    for (i in 1:n.sim) {
      nav[((i-1)*(n.obs+1)+1):(i*(n.obs+1)), ':=' (
      invest.return = rnorm(n.obs+1, mean = annual.mean.return, sd = annual.ret.std.dev),
      inflation.return = rnorm(n.obs+1, mean = annual.inflation, sd = annual.inf.std.dev)
      )]
      }

    # simulate capital growth
    capital_ij = NULL
    capital_i = as.vector(NULL)
    capital = as.vector(NULL)
  
    for (ithsam in 1:n.sim) {
      for (jthyear in 1:(n.obs+1)) {
      
       capital_ij = ifelse(jthyear == 1, start.capital,
                            nav[simulation == ithsam & year == (jthyear-1), (1 + invest.return - inflation.return)]*capital_i[jthyear-1] + annual.spendings)
       capital_i = c(capital_i, capital_ij)
       }
    
      capital = c(capital, capital_i)
      capital_ij = NULL
      capital_i = NULL
      }
  
    nav[, capital := capital]
    nav[1:36, spendings := c(start.capital, start.capital+annual.spendings*(1:35))]
    nav[, year := as.numeric(year)-1]
    
    return(nav)  
    })
  })

#-------------------------------------
# Plot
#-------------------------------------

renderPlot({
  
  nav = getNav()
  
  ggplot(nav, aes(x=year, y=capital, group=simulation)) +
    geom_line(alpha=.2) +
    geom_area(aes(x=year, y=spendings), fill = 'darkred', alpha=.4) +
    labs(x='Jahr', y='Vermögen in EUR') +
    scale_x_continuous(breaks = seq(0,40,5),  minor_breaks = seq(0,40,1)) +
    scale_y_continuous(labels = scales::label_number_si()) +
    scale_color_grey() + 
    theme_minimal()
  })
```